臺灣臺中地方法院民事判決　　　　　　　 96年度訴字第409號
原　　　告　戊○○
　　　　　　丙○○
　　　　　　陳春呤
被　　　告　甲　○
　　　　　　　　　　　　弄13.
訴訟代理人　乙○○
上列當事人間因傷害等刑事案件，經原告提起刑事附帶民事訴訟
（95年度附民字第420號）之請求損害賠償事件，由本院刑事庭
裁定移送前來，本院於民國96年3月15日言詞辯論終結，判決如
下：
    主  文
被告應給付原告戊○○、丙○○、丁○○○各新臺幣仟元，及
均自民國95年11月1日起至清償日止按週年利率百分之五計算之
利息。
原告其餘之訴駁回。
本判決原告勝訴部分，得假執行。
原告其餘假執行之聲請駁回。
    事實及理由
壹、原告之聲明：(一)被告應給付原告3人各新臺幣（下同）50萬
    元，及均自起訴狀繕本送達翌日起至清償日止按週年利率百
    分之五計算之利息。(二)被告應應刊登如附件一所示道歉啟事
    ，以16號字版半版之篇幅，刊登於中國時報、聯合報、自由
    時報、蘋果日報之全國頭版半版1日。(三)前項請求，原告願
    供擔保，請准宣告假執行。
貳、兩造爭執要旨：
一、原告主張略以：兩造係居於臺中縣豐原市○村路合作新村22
    巷內住戶鄰居，被告於94年6月28日上午6時許，在原告位於
    該巷內10弄10號住處前方之公共場所，以「瘋ＧＹ、臭ＧＹ
    、死ＧＹ」等不堪入耳言語辱罵原告3人，原告林陳春吟不
    干無端遭受辱罵，於同日上午8時許，執持相機欲拍照存證
    ，被告竟基於傷害他人身體之犯意，衝到原告林陳春吟面前
    要拿下相機，隨即抓住陳春吟雙腰，拉扯間並以手抓原告戊
    ○○胸部，復以腳踢原告戊○○，被告之夫周昇雷（於95年
    3月11日死亡）隨後到場，出手撥開原告林陳春吟的手，欲
    搶下相機，原告丙○○見狀亦趨前要隔開周昇雷及被告，雙
    方相互拉扯間，致原告戊○○受有前胸抓傷、左後腳跟挫裂
    傷、左小腿挫傷之傷害，原告丙○○受有兩側前臂抓傷、左
    手背擦挫傷之傷害，而原告陳春吟則受有右前臂抓傷、右手
    指、右拇指擦挫傷之傷害。被告之行為不法侵害原告之身體
    健康及名譽權，爰依民法第184條、第195條規定提起本件訴
    訟，請求被告賠償精神慰撫金各50萬元等語。
二、被告抗辯略以：刑事判決記載之事實無誤，但原告在自家門
    口用石塊盆栽占用路面，而案發前因原告丙○○將機車停在
    該巷內他人房屋前委由被告管理的車位，因該車位已出租，
    被告要原告丙○○遷移，他不高興，所以放佛經放很大聲，
    是原告在欺負別人等語。並聲明：原告之訴駁回。
、法院之判斷：
一、原告主張兩造係居於臺中縣豐原市○村路合作新村22巷內住
    戶鄰居，被告於上揭時地以三字經之不堪言語公然侮辱原告
    3人，暨原告因兩造之拉扯分別受有上開傷情之事實，為被
    告於本院言詞辯論期日所不爭執，且被告所涉公然侮辱、傷
    害之犯嫌，業經本院以95年度易字第2336號判處應執行拘役
    60日確定。又本院依職權調閱上開刑事卷宗，經核其卷內並
    有原告提出、經本院刑事庭當庭勘驗屬實之錄音帶一捲，及
    原告提出之行政院衛生署豐原醫院診斷證明書及現場照片9
    張，暨被告提出之行政院衛生署豐原醫院診斷證明書及照片
    （被告亦受有臉部、前胸、右前臂擦挫傷、暈眩等傷害）可
    稽。原告前開之主張，堪信為真實。
二、按因故意或過失，不法侵害他人權利者，負損害賠償責任；
    不法侵害他人之身體、健康、名譽、自由、信用、隱私、貞
    操，或不法侵害其他人格法益而情節重大者，被害人雖非財
    產上之損害，亦得請求賠償相當之金額，民法第184條第1項
    前段、第195條第1項前段分別定有明文。查被告不法侵害原
    告之身體權，又於兩造居住巷內之公共場所以「老ＧＹ、臭
    ＧＹ、死ＧＹ」等不堪入耳之言語辱罵原告，導致原告無端
    遭受鄰里投以異樣眼光，原告依前開規定請求被告賠償因其
    身體、健康、名譽權受侵害之非財產上損害（慰撫金），即
    屬有據。再按慰藉金之賠償須以人格權遭遇侵害，使精神上
    受有痛苦為必要，其核給之標準固與財產上損害之計算不同
    ，然非不可斟酌雙方身分資力與加害程度，及其他各種情形
    核定相當之數額，最高法院51台上字第223號著有判例。亦
    即民法第195條不法侵害他人人格法益得請求賠償相當之金
    額，應以實際加害之情形、加害之程度、被害人所受精神上
    痛苦之程度、賠償權利人之身分、地位、經濟能力，並斟酌
    賠償義務人之故意或過失之可歸責事由、程度、資力或經濟
    狀況綜合判斷之。本院審酌被告於以三字經之不堪入耳之言
    語辱罵原告，傷害部分則係兩造間互有拉扯，而原告三人所
    受之傷勢非重，且被告本身亦受有傷害，兩造分別居住於合
    作新村同巷內對門房屋長達4、50年，均不知維繫鄰里間情
    誼，與他人和睦相處，兩造兩造之身分地位、智識教育程度
    、資力狀況（業由兩造分別於本院96年3月15日言詞辯論期
    日陳明，並有稅務電子閘門財產所得調件明細表附卷可按）
    等一切情狀，認原告請求被告各給付50萬元之精神慰撫金，
    尚嫌過高，應各核減為3,000元。至於原告請求被告登報道
    歉，主張此為回復名譽之適當處分云云，惟查：被告因其辱
    罵原告之行為，而觸犯刑法第309條第1項前段之公然侮辱罪
    ，業經判處應執行拘役30日，足以公示被告不法之行為，且
    被告之侮辱行為，並非以散佈流傳之方法為之，本院前開判
    命被告賠償，即已足以回復名譽，當無命被告於中國時報、
    聯合報、自由時報、蘋果日報之全國頭版半版以16號字版半
    版之篇幅，刊登道歉啟事之必要，原告此部分之請求，不應
    准許。又本件係被告因被訴傷害及公然侮辱犯行，經原告提
    起刑事附帶民事訴訟之請求損害賠償事件，由本院刑事庭裁
    定移送前來，關於原告另指稱於95年9月28日家中自小客車
    遭人打破車窗玻璃及噴漆洩恨，懷疑係被告所為云云，即非
    本件裁定移送範圍，本院無從審酌，附此敘明。
三、從而，原告請求被告各給付如主文所示金額及利息，為有理
    由，應予准許；逾此部分之請求，於法不合，應予駁回。又
    本件係所命給付原告之金額係未逾50萬元之判決，爰依民事
    訴訟法第389條第1項第5款規定依職權宣告假執行。至原告
    敗訴部分，其假執行之聲請，失所依據，應併予駁回。
四、本件事證已臻明確，兩造其餘之攻擊及防禦方法，核與本件
    判決結果無影響，爰不逐一論述，附此敘明。
五、本件原告提起刑事附帶民事訴訟，經本院刑事庭依刑事訴訟
    法第504條第1項移送前來，依同條第2項規定免納裁判費，
    故毋庸為訴訟費用負擔之諭知，附此敘明。
肆、假執行之依據：民事訴訟法第389條第1項第5款。
中　　華　　民　　國　　96　　年　　3　　月　　29　　日
                   民事第二庭   法  官 林慧貞
正本係照原本作成。
如對本判決上訴，須於判決送達後20日內向本院提出上訴狀。
中　　華　　民　　國　　96　　年　　3　　月　　29　　日
                                書記官
